臺灣高等法院臺中分院刑事判決　　　　95年度上重訴字第72號
上　訴　人
即　被　告　乙○○
選任辯護人　常照倫律師
上列上訴人因毒品危害防制條例案件，不服臺灣臺中地方法院95
年度訴字第2505號中華民國95年10月20日第一審判決（起訴案號
：臺灣臺中地方法院檢察署95年度偵字字第17692號），提起上
訴，本院判決如下：
    主  文
原判決撤銷。
乙○○販賣第一級毒品，處有期徒刑拾年。扣案第一級毒品海洛
因貳拾包（合計淨重肆點零公克）及第二級毒品甲基安非他命
拾包（驗餘淨重柒點貳零柒捌公克）均沒收銷燬之；扣案之夾
鏈袋壹批、電子磅秤壹台及帳冊貳本均沒收。
    事  實
一、乙○○明知海洛因、甲基安非他命分別為政府公告列管之第
    一、二級毒品，依法不得販賣，竟基於營利之目的，於民國
    九十五年八月七日晚間七時許，在其位於臺中市○區○○路
    四段六八號十一樓之五租屋處樓下，向綽號「小林」不詳姓
    名年籍之成年男子，以新臺幣（下同）各一萬元之價格，同
    時購入海洛因一錢（換算成公克為三點七五公克）及甲基安
    非他命（起訴書誤載為安非他命）二錢。購入後先將海洛因
    以十比一之比例摻入葡萄糖稀釋增加重量（即一公克之海洛
    因摻入零點一公克之葡萄糖），再用夾鏈袋、電子磅秤，將
    稀釋過之海洛因以每包零點二公克之重量分裝成二十包，甲
    基安非他命則以每包零點二五公克之重量分裝成三十包，隨
    身攜帶，準備以海洛因、甲基安非他命每包一千元之價格，
    賣予不特定之人。嗣於九十五年八月八日下午五時三十分許
    ，在臺中市○區○○路二段三號前為警查獲，並當場在乙○
    ○身上扣得上開海洛因二十包（合計淨重四點三○公克，空
    包裝總重三點八七公克）、甲基安非他命三十包（原共淨重
    七點三七二六公克，送鑑定時經取樣零點一六四八公克鑑析
    用罄，驗餘淨重七點二○七八公克）及在其身上扣得與本案
    無關之現金二萬六千七百元，復經乙○○同意搜索，在其上
    開租屋處扣得其所有供分裝販賣海洛因及甲基安非他命所用
    之夾鏈袋一批、電子磅秤一台及載有海洛因分裝獲利公式之
    帳冊二本（另扣得與本案無關之計算機一台、未使用過之篩
    杓一支及未使用過之注射針筒十支）。
二、案經臺中市警察局第三分局報告臺灣臺中地方法院檢察署檢
    察官偵查起訴。
    理  由
一、上開事實，訊據被告乙○○於九十五年八月九日警詢、同日
    內勤檢察官偵訊、九十五年八月二十九日原審法院在移審時
    之訊問、原審九十五年九月十四日準備程序、本院九十五年
    十二月十一日準備程序、本院九十六年一月四日審判程序中
    均坦白承認（見警詢卷第十頁、偵查卷第五頁、原審卷第十
    二頁、十三頁、第四四頁、本院卷第三六頁、第五七頁背面
    ），而且被告先後於：
(一)、九十五年八月九日警詢時自白：「警方查獲到我非法持有海
    洛因…安非他命等毒品是我在九十五年八月七日晚上十九時
    許，在我租屋處大樓前人行道上，向一名綽號叫『小林』之
    男子（年約三十多歲，詳細年籍不詳）以貳萬元購買而來（
    安非他命、海洛因毒品各以壹萬元購買），因我本身染有毒
    癮，目前又待業中，所以購買上述毒品後，自行以夾鏈袋將
    海洛因毒品分裝二十小包，安非他命毒品分裝三十小包，準
    備販售給不特定人賺取差價牟利，來支付以後購買毒品花費
    」等語（見警詢卷第十頁）。
(二)、九十五年八月九日（筆錄誤載為九十五年七月二十一日）內
    勤檢察官偵訊時自白：「買進安非他命二錢一萬元，海洛因
    是一錢一萬元…海洛因零點二公克賣一千元，安非他命零點
    二五公克賣一千元，海洛因我會摻葡萄糖後再賣出」等語（
    見偵卷第五頁）。
(三)、九十五年八月二十九日原審移審訊問時自白：「（買回來的
    海洛因在賣給別人之前，你有自己分裝？）是的，我有用電
    子磅秤分裝，然後用夾鏈袋包裝海洛因，海洛因買回來後，
    我會摻葡萄糖再賣出。」「（賣出去的海洛因與葡萄糖的比
    例？）一點零公克的海洛因摻零點一公克的葡萄糖。」「（
    安非他命賣給何人？）還沒有賣就被查獲，我剛分裝好，共
    分裝三十包，每包零點二五公克。」「（安非他命買回之後
    如何分裝？）也是用電子磅秤秤重，然後用夾鏈袋包裝，安
    非他命我都沒有摻東西。」「（為何被警查獲的時候，身上
    攜帶海洛因二十小包，安非他命三十小包？）我都將毒品帶
    在身上，方便有人打電話與我交易。我分裝毒品的目的就是
    要方便一包一包賣。我海洛因及安非他命一包都是賣一千元
    ，海洛因一包零點二公克，安非他命一包零點二五公克」等
    語（見原審卷第十二、十三頁）。
(四)、九十五年九月十四日原審準備程序時自白：「…這次我買了
    甲基安非他命及海洛因…這次買入這些毒品是為了要分裝賣
    給別人。毒品分裝的時候，海洛因我有摻葡萄糖，比例為一
    比零點一，也就是一公克的海洛因摻入零點一公克的葡萄糖
    ，這次…是同時買二種毒品，『小林』也是同時將這二種毒
    品交給我」等語（見原審卷第四二頁），原審並因此將被告
    曾於九十五年八月七日，向「小林」購買海洛因一錢及甲基
    安非他命二錢，被告此次購買毒品是為了購入後分裝賣出等
    ，列為本件兩造不爭執之事項。
二、又被告供稱其使用夾鏈袋、電子磅秤分裝毒品，經警員徵得
    被告同意在被告位於臺中市○○路○段六八後十一樓之五租
    屋處搜索結果，亦確實扣得夾鏈袋一批及電子磅秤一台，有
    該等物品扣案可資佐證。另被告供述其購入海洛因後會摻入
    葡萄糖再予分裝賣出，而警員在被告前述租屋處所查扣之帳
    冊二本，記載內容包括：「利潤空間換算法：以一錢為單位
    計算＝3.70，3.70（實重）×1.00（空間比例）→3.7（利
    潤）（P.S1比1的算法），在以3.7+3.7 →7.4（以實重加比
    利潤）洗後→7.4÷0.2→3.7（0.2是一張的重量）（P. S以
    此類推），37包→0.2的重量在減掉本金（就是利潤）」、
    「價位表：1、無空間半半→40000，半錢→70000，一錢→
    13000（P.S不含袋重）。2、0.5空間半半→6000，半錢→
    11000，一錢→121000（P.S實重計算）」等（見警詢卷第二
    五頁），併參酌被告於偵訊時所供稱：「（利潤、空間換算
    法是何意思？）那是我自己想的，1錢是3.7公克，1比1空間
    的意思是例如拿海洛因一錢（3.7公克）回來，摻葡萄糖之
    後讓它變成2錢，一小包0.2公克，每小包賣1000元，所以計
    算式是：3.7公克+3.7公克＝7.4，然後/0.2＝37，表示分裝
    成37包，37*1000（筆錄誤載為10000）＝37000，是賣掉的
    總金額，再減掉成本每錢23000元等於14000元就是獲利」等
    語（見偵查卷第六頁），足見被告確實有將海洛因毒品稀釋
    增加重量後分裝賣出之意圖，且經計算利潤後，已訂出其欲
    販賣之價格。
三、再者，警員查獲被告時，在其身上所扣得疑似毒品之白色粉
    末二十包，經送鑑定結果，確實均含有海洛因成分，合計淨
    重四點三○公克，空包裝總重三點八七公克，有法務部調查
    局九十五年九月九日鑑定書一份在卷可稽（見原審卷第二九
    頁），另扣案疑似毒品之顆粒三十包，經送憲兵司令部刑事
    鑑識中心鑑驗結果，送驗顆粒三十包淨重七點三七二六公克
    ，取樣零點一六四八公克鑑析，有甲基安非他命成分，剩餘
    淨重七點二○七八公克，此亦有該中心九十五年九月二十九
    日（九五）安鑑字第０一六七七號鑑驗通知書一紙附卷可憑
    （見原審卷第一二一頁）。
四、綜上事證，足認被告前開自白確與事實相符，自得採為認定
    被告犯罪事實之證據。至於，被告雖於九十五年十月三日原
    審審判程序時，否認上開販賣毒品犯行，但其屢次自白部分
    與上開自白以外之其他證據相符，其於原審審判程序突然否
    認前供，核與其他自白及查扣之證據不合，顯係臨判畏罪所
    為翻供卸責之詞，不足採信。又依被告前開自白，其係以二
    萬元之價格購入扣案海洛因及甲基安非他命，若全數賣出可
    得價金為五萬元（1000×20+1000×30＝50000），其可從中
    牟取三萬元之利潤，被告有營利之意圖甚明。本件事證已臻
    於明確，被告販賣第一級毒品海洛因、第二級毒品甲基安非
    他命犯行均堪認定，應予依法論科。
五、按所謂販賣毒品之行為，並不以販入之後復行賣出為要件，
    祇要以營利為目的，將禁藥購入或賣出，有一於此，其犯罪
    即為完成，而屬既遂（最高法院六十七年台上字第二五○○
    號判例意旨參照）。故核被告所為，係犯毒品危害防制條例
    第四條第一項之販賣第一級毒品既遂罪及同條第二項之販賣
    第二級毒品既遂罪。其因販賣而持有海洛因及甲基安非他命
    之低度行為，各為販賣第一級、第二級毒品之高度行為所吸
    收，均不另論罪。被告以一購入行為同時觸犯上開二罪，為
    想像競合犯，應依刑法第五十五條規定，從法定刑較重之販
    賣第一級毒品罪處斷。本件被告販入後欲賣出而持有之海洛
    因、甲基安非他命雖多達二十包、三十包（均小包裝），但
    尚未賣出而取得財物，且縱使被告持有之上開毒品全數賣出
    ，可得價金為五萬元，其可從中牟取三萬元之利潤，前已論
    及，顯見即使未被查獲，其犯罪所得仍然不多，相對於長期
    大量販賣毒品之大毒梟而言，被告對社會治安及國民健康之
    危害較小，縱予宣告上開法定最低刑度之無期徒刑，在客觀
    上仍足以引起一般同情，且無從與前開大毒梟之惡行有所區
    隔，認嫌過重，而非不可憫恕，故依刑法第五十九條減輕其
    刑（修正後刑法第五十九條規定「認科以最低度刑仍嫌過重
    」，係將以往實務上此部分之適用條件明文化，不生新舊法
    比較問題）。
六、原審法院認被告販賣第一級、第二級毒品，犯罪事證明確，
    而予論罪科刑，固非無見，惟(一)按刑罰之量定，固屬法院自
    由裁量之職權行使，惟刑事審判之量刑，在於實現刑罰權之
    分配的正義，故法院對科刑判決之被告量刑，應符合罪刑相
    當原則，使罰當其罪，以契合人民之法律感情，此所以刑法
    第57條明定科刑時應審酌一切情狀，尤應注意該條所列各款
    情形，以為科刑輕重之標準。查，本件被告於上開販毒犯行
    被查獲後，自警詢、偵查、原審準備程序、本院準備及審判
    程序，多次自白犯行，僅在九十五年十月三日原審審判程序
    翻供否認，就其犯後多次陳述綜合觀察，被告大多坦承犯行
    ，態度良好，而檢察官考量被告涉案情節及警偵訊中之態度
    ，於起訴書亦具體求刑有期徒刑八年，加以被告所涉販賣毒
    品情節，相較於長期大量販賣毒品之大毒梟而言，其對社會
    治安及國民健康之危害仍屬較小，縱予宣告上開法定最低刑
    度之無期徒刑，在客觀上仍足以引起一般同情，且無從與前
    開大毒梟之惡行有所區隔，是被告犯行非不可憫恕，應依修
    正前刑法第五十九條減輕其刑，原審判決未充分審酌上開情
    狀，量處無期徒刑顯屬過重，尚有未恰。(二)次按犯第四條至
    第九條、第十二條、第十三條或第十四條第一項、第二項之
    罪者，其供犯罪所用或因犯罪所得之財物，均沒收之，如全
    部或一部不能沒收時，追徵其價額或以其財產抵償之。毒品
    危害防制條例第十九條第一項定有明文。查，本件被告涉犯
    毒品危害防制條例第四條第一項、第二項之罪，其供販賣毒
    品所用之夾鏈袋一批、電子磅秤一台及帳冊二本，自應依同
    條例第十九條第一項規定沒收，原審未察，竟依刑法第三十
    八條第一項第二款規定，諭知沒收，於法亦有未合。被告上
    訴意旨，以原審量刑過重，指摘原判決不當，為有理由，應
    由本院撤銷改判。爰審酌被告本身亦有施用毒品之惡習，當
    知毒品對人身心戕害之嚴重性，其年輕力壯，不思努力工作
    賺取正當酬勞，竟欲藉流毒他人牟取暴利，倘若扣案毒品確
    實賣出，不僅將危害他人之身體健康，更肇致鉅大之社會成
    本，惟檢察官起訴時，具體求刑八年，被告意圖販賣毒品而
    販入之後，尚未賣出毒品，對社會危害尚微，且犯後被告多
    次自白犯行（但九十五年十月三日翻供），足見尚有悔意，
    並節省國家司法資源等犯罪一切情狀，量處如主文第二項所
    示之刑，以資懲儆。又，在被告身上扣得之海洛因二十包（
    合計淨重四點三○公克，空包裝總重三點八七公克）及甲基
    安非他命三十包（原共淨重七點三七二六公克，驗餘淨重七
    點○二七八公克），屬本案查獲之毒品，且其包裝袋均與毒
    品無法析離（參卷附法務部調查局九十三年三月十九日調科
    壹字第○九三○○一一三○六○函，見本院卷第五八之一頁
    ），均應視為毒品，不問屬於犯人與否，均應依毒品危害防
    制條例第十八條第一項前段規定，宣告沒收銷燬。在被告租
    屋處扣得之夾鏈袋一批、電子磅秤一台及帳冊二本，依照上
    開說明，堪認係被告所有供本案販賣毒品所用之物，爰依毒
    品危害防制條例第十九條第一項規定，併予宣告沒收。另，
    在其身上扣得現金二萬六千七百元，及在其上開租屋處扣得
    計算機一台、未使用過之篩杓一支及未使用過之注射針筒十
    支，查無證據證明與本件販賣毒品有關，爰不於本案宣告沒
    收，併此敘明。
七、公訴意旨另以被告基於集合犯之犯意，於九十五年六月初某
    日，意圖營利，同時向「小林」購入海洛因一錢及甲基安非
    他命二錢，復於九十五年八月五日晚間七時許，在其前開租
    屋處，以一千元之價格，販賣甲基安非他命一包予綽號「阿
    鴻」不詳姓名年籍之男子，而認被告此部分行為亦涉犯販賣
    第一、二級毒品罪嫌。惟按犯罪事實應依證據認定，無證據
    不得認定犯罪事實；被告之自白，不得作為有罪判決之唯一
    證據，刑事訴訟法第一百五十四條第二項、第一百五十六條
    第二項分別定有明文。本件檢察官認被告有前述意圖營利同
    時購入海洛因、甲基安非他命，及販賣甲基安非他命予「阿
    鴻」之犯行，無非係以被告之自白為其依據，惟檢察官就其
    起訴：(一)被告於九十五年六月初某日，意圖營利，同時向「
    小林」購入海洛因一錢及甲基安非他命二錢部分，並未提出
    被告與「小林」交易毒品之通訊監察譯文或通聯紀錄，亦未
    扣得海洛因或甲基安非他命可資佐證被告當時確實有向「小
    林」購入毒品之行為（本件扣案之毒品，業經本院認定係被
    告於九十五年八月七日向「小林」購買，已如前述），復未
    提出任何證據足以證明被告此次係基於營利之目的而購入毒
    品。另檢察官就其起訴：(二)被告於九十五年八月五日，以一
    千元之價格，販賣甲基安非他命一包予「阿鴻」部分，並未
    提出被告與「阿鴻」交易毒品之通訊監察譯文或通聯紀錄，
    亦未提供「阿鴻」之真實姓名年籍資料，致原審無法透過傳
    喚證人到庭接受交互詰問之程序獲得心證，而且，經審閱扣
    案之帳冊，其上亦無被告於九十五年八月五日，以一千元之
    價格，販賣甲基安非他命一包予「阿鴻」之相關記載。換言
    之，此二部分除被告之自白外，檢察官並未提出其他證據或
    指出證明方法可資佐證被告之自白與事實相符。此外，復查
    無其他積極證據足以證明被告確有公訴人此部分所指之販毒
    行為，參諸上開說明，自不得僅憑唯一之被告自白，逕予認
    定被告有公訴人上開所指之犯罪事實，此部分原應諭知無罪
    之判決，然公訴人既認此部分與被告起訴成罪之販賣第一、
    二級毒品罪間，有集合犯之實質上一罪關係，爰不另為無罪
    之諭知。
據上論結，應依刑事訴訟法第三百六十九條第一項前段、第三百
六十四條、第二百九十九條第一項前段，毒品危害防制條例第四
條第一項、第二項、第十八條第一項前段、第十九條第一項，刑
法第十一條、第五十五條、第五十九條，判決如主文。
本案經檢察官甲○○到庭執行職務。
中　　華　　民　　國　　96　　年　　1 　　月　　18　　日
            刑事第八庭  審判長法  官  羅  得  村
                              法  官  張  靜  琪
                              法  官  陳  宏  卿
上列正本證明與原本無異。
如不服本判決應於收受送達後十日內向本院提出上訴書狀，其未
敘述上訴之理由者並得於提起上訴後十日內向本院補提理由書（
均須按他造當事人之人數附繕本）。
                              書記官  柯  孟  伶
中　　華　　民　　國　　96　　年　　1 　　月　　18　　日
【附錄論罪科刑法條】
毒品危害防制條例第四條第一、二項
製造、運輸、販賣第一級毒品者，處死刑或無期徒刑；處無期徒
刑者，得併科新臺幣一千萬元以下罰金。
製造、運輸、販賣第二級毒品者，處無期徒刑或七年以上有期徒
刑，得併科新臺幣七百萬元以下罰金。
